臺灣高等法院刑事判決　　　　　　　100年度交上易字第273號
上　訴　人　臺灣臺北地方法院檢察署檢察官
上　訴　人
即　被　告　簡文雄
上列上訴人因被告過失傷害案件，不服臺灣臺北地方法院100年
度交易字第336號，中華民國100年7月29日第一審判決（起訴案
號：臺灣臺北地方法院檢察署100年度調偵字第597號），提起上
訴，本院判決如下：
    主  文
上訴駁回。
    事  實
一、簡文雄平日以駕駛計程車載客維生，為從事駕駛業務之人，
    於民國（下同）99年11月7日，簡文雄駕駛車牌號碼048-YD
    號營業用小客車，搭載乘客徐鴻英，由西往東沿臺北市○○
    區○○路486巷59弄之單行道行駛，於同日下午3時52分許，
    經徐鴻英表示目的地已接近隨時準備下車，而於行至該單行
    道與同市○○街52巷口時，本應注意如須減速暫停，駕駛人
    應預先顯示燈光或以手勢告知後車，且臨時停車時，應依車
    輛順行方向緊靠道路右側，而單行道應緊靠路邊停車，並於
    開啟或關閉車門時，應注意來往行人及其他車輛，並讓其先
    行，以策安全，而依當時天候晴、日間有自然光線、視距良
    好、柏油路面乾燥無缺陷、沒有障礙物等情狀，並無不能注
    意之情事，詎簡文雄竟疏未注意及此，於乘客徐鴻英指示其
    停車時，竟未能預先顯示方向燈、警示燈或以手勢告知後車
    ，亦未緊靠路邊準備隨時停車，即於道路中逕行停車，復未
    即時提醒乘客徐鴻英向外開啟車門時，應注意後方來車並禮
    讓來車先行，而徐鴻英於開啟車門下車之際，本應注意後方
    及側邊行人往來及車輛行進之狀況，並讓其先行，竟亦疏未
    注意車後有無人車，即開啟右後車門，適有劉玲珠騎乘車牌
    號碼CMH-779號普通重型機車沿同向車道由後方駛來，見上
    開營業小客車右後車門突然開啟而反應不及碰撞倒地，致劉
    玲珠受有右脛骨平台骨折及右肘橈骨頭骨折等傷害（徐鴻英
    所涉過失傷害部分，由檢察官另案偵辦中）。簡文雄於肇事
    後，立即將劉玲珠送往臺北市立聯合醫院和平院區就醫，而
    在有偵查犯罪職權之公務員發覺其犯行前，即向前來醫院處
    理車禍事宜之臺北市政府警察局交通警察大隊員警承認其為
    肇事者，自首並接受裁判。
二、案經劉玲珠訴由臺北市政府警察局萬華分局報請臺灣臺北地
    方法院檢察署檢察官偵查起訴。
    理  由
一、被告以外之人於審判外之陳述，雖不符刑事訴訟法第159條
    之1至第159條之4之規定，而經當事人於審判程序同意作為
    證據，法院審酌該言詞陳述或書面陳述作成時之情況，認為
    適當者，亦得為證據。當事人、代理人或辯護人於法院調查
    證據時，知有同法第159條第1項不得為證據之情形，而未於
    言詞辯論終結前聲明異議者，視為有前項之同意，此據同法
    第159條之5規定甚明。本件以下實體所認定之證據，如屬傳
    聞證據，因公訴人、被告均先後於本院準備程序中及審判期
    日表示無意見，且迄至言詞辯論終結前亦未再聲明異議，而
    本院審酌上開證據資料製作時之情況，尚無違法不當之瑕疵
    ，且為證明本件犯罪事實所必要，均應認為有證據能力。
二、上揭犯罪事實，業據上訴人即被告簡文雄於原審法院審理時
    及本院審理時坦承不諱在卷，核與證人即告訴人劉玲珠於警
    詢、偵查中、原審法院審理時及本院審理時指、證述其如何
    駕駛上開機車行經上開地段時，因被告駕駛之上開營業小客
    車右後車門突然開啟，而遭碰撞倒地，並因而受有上揭傷害
    等情節大致相符，且有臺北市政府警察局交通警察大隊道路
    交通事故初步分析研判表、道路交通事故現場圖、道路交通
    事故調查報告表(一)及(二)、現場及車損照片8張及告訴人受有
    上開傷害之臺北市立聯合醫院和平院區99年11月20日診字第
    904101 號診斷證明書1紙等附卷可佐（見偵卷第27、2 8頁
    、第32頁至第33頁、第38頁至第41頁、65頁），是被告上揭
    自白，核與事實相符。按前車如須減速暫停，駕駛人應預先
    顯示燈光或以手勢告知後車；臨時停車時，應依車輛順行方
    向緊靠道路右側，而單行道應緊靠路邊停車；汽車臨時停車
    或停車，開啟或關閉車門時，應注意行人、其他車輛，並讓
    其先行，道路交通安全規則第94條第2項、第111條第2項、
    第112條第3項分別定有明文。查本案被告考領有職業汽車駕
    駛執照，擔任營業用小客車駕駛，平素以載客營業維生，對
    此道路交通安全規則當知之甚詳，詎其駕駛系爭營業小客車
    搭載乘客徐鴻英，於行經上揭路段時，經乘客徐鴻英表示目
    的地已接近隨時準備下車，被告既已知悉乘客徐鴻英表明目
    的地將至準備下車，則被告於減速欲臨停供乘客徐鴻英下車
    之際，理應預先顯示方向燈、警示燈或以手勢告知後方來車
    ，並預將所駕駛之自小客車緊靠路邊，讓後方來車不致由車
    側駛過，且提醒徐鴻英開啟車門時應注意車後有無人車，而
    依當時之狀況並查無不能注意之情事，被告身為職業駕駛，
    對此道路交通安全規則當知之甚詳，詎被告竟疏於注意及此
    ，肇致本案車禍，被告就本件車禍之發生確有上開過失行為
    ，至為灼然。至乘客徐鴻英於向外開啟車門時，雖同有疏未
    注意後方及側邊行人往來及車輛行進之狀況，並讓其先行之
    過失，惟此之過失與被告之過失相競合，併為本案肇事原因
    ，自仍無解被告應負之過失責任。又倘被告遵行上開道路交
    通安全規則，本案車禍當不致發生，是被告之過失行為與告
    訴人所受之上述傷害間有因果關係。綜上，本件事證明確，
    被告犯行，堪予認定。
三、核被告所為，係犯刑法第284條第2項前段之業務過失傷害罪
    。又被告於肇事後，在有偵查犯罪職權之公務員發覺其犯行
    前，即向前來醫院處理車禍事宜之員警承認其為肇事者，自
    首並接受裁判等情，此據被告供述在卷，並有臺北市○○○
    ○○道路交通事故肇事人自首情形紀錄表附卷可參，依刑法
    第62條前段之規定減輕其刑。原審以被告上述犯行，事證明
    確，援引刑法第284條第2項、第62條前段、第41條第1項前
    段、刑法施行法第1條之1第1項、第2項前段之規定，並審酌
    被告身為營業用小客車駕駛，本應謹慎小心駕駛，維護道路
    交通安全，並提醒乘客注意行車安全，竟未遵守交通安全規
    則而肇事，復未與告訴人達成民事損害賠償和解，撫慰告訴
    人受傷心靈，然於審理中坦承犯行，尚有悔意，兼衡被告之
    職業、智識及經濟狀況等一切情狀，量處有期徒刑3月，並
    諭知易科罰金之折算標準，經核認事用法並無違誤。檢察官
    上訴意旨略以：被告犯罪後態度不佳，事發迄今，對於告訴
    人不聞不問，亦未賠償告訴人，致使告訴人生活陷於困難，
    原審僅量處有期徒刑3月，顯屬過輕云云；暨被告上訴意旨
    則以：就犯罪事實已坦承不諱，而目前失業，經濟不佳，原
    審量刑過重云云。惟查被告肇事後坦承犯行，自首並接受裁
    判，案發後並即將告訴人送往醫院就醫，且本件並係因乘客
    徐鴻英於被告停車時即行開啟車門，就本件車禍之發生亦同
    有過失，至被告雖迄仍未與告訴人達成和解，惟此係因雙方
    未能就賠償金額達成協議所致，而非被告無賠償之意，尚難
    以此即認被告犯後態度不佳，且被告所犯係一年以下有期徒
    刑之罪，原審因而審酌被告犯罪之情節、告訴人所受之傷害
    及犯罪後之態度等情狀，就其所犯上開之罪量處有期徒刑3
    月，並諭知易科罰金之折算標準，量刑洵屬允當。檢察官上
    訴意旨指摘原審對被告量刑過輕，暨被告上訴意旨指摘原審
    量刑過重，均難認有理由，應予駁回。
據上論斷，應依刑事訴訟法第368條，判決如主文。
本案經檢察官楊秀琴到庭執行職務。
中    華    民    國  100    年    10    月    12     日
            刑事第七庭    審判長法  官  溫耀源
                                法  官  王復生
                                法  官  張傳栗
以上正本證明與原本無異。
不得上訴。
                                書記官  林月蓉
中    華    民    國  100    年    10    月    12     日
附錄本案論罪科刑所犯法條全文
中華民國刑法第284條
因過失傷害人者，處 6 月以下有期徒刑、拘役或 5 百元以下罰
金，致重傷者，處 1 年以下有期徒刑、拘役或 5 百元以下罰金
。
從事業務之人，因業務上之過失傷害人者，處 1 年以下有期徒
刑、拘役或 1 千元以下罰金，致重傷者，處 3 年以下有期徒刑
、拘役或 2 千元以下罰金。